【裁判字號】    97,訴緝,65
【裁判日期】    971212
【裁判案由】    違反藥事法
【裁判全文】
臺灣士林地方法院刑事判決              97年度訴緝字第65號
公  訴  人  臺灣士林地方法院檢察署檢察官
被      告  甲○○
選任辯護人  鐘耀盛律師
上列被告因違反藥事法案件，經檢察官提起公訴（94年度偵字第
12685 號、95年度偵字第8916號），被告於準備程序中就被訴事
實為有罪之陳述，經本院合議庭裁定由受命法官獨任進行簡式審
判程序後，判決如下：
    主  文
甲○○共同製造偽藥，處有期徒刑壹年，減為有期徒刑陸月。扣
案之玻璃罐裝藥錠貳瓶（共含肆拾肆顆藥錠）及塑膠袋包裝之藥
錠拾貳包（驗前總毛重伍貳參柒點玖公克，驗餘總毛重伍貳參柒
點零玖公克）均沒收。
    事實及理由
一、犯罪事實如下：李鴻毅（經臺灣高等法院97年度上訴字第66
    0 號案件判處有期徒刑1 年，減為有期徒刑6 月確定）因欲
    取得與MDMA具有相似效果之藥錠使用，得知楊家榮（經臺灣
    高等法院97年度上訴字第660 號案件判處有期徒刑1 年，減
    為有期徒刑6 月確定）有技術可代為打錠製作偽藥，兩人明
    知未經行政院衛生署核准，不得擅自製造藥物，竟基於製造
    偽藥之犯意聯絡，由李鴻毅於民國94年4 月8 日致電委託楊
    家榮取得美沙酚、咖啡因等原料，並以每顆成品新臺幣（下
    同）10元之代價，委託楊家榮將該原料打錠，且須達有市面
    上MDMA藥丸之效果及形狀，惟因楊家榮無打錠能力，其得知
    甲○○曾有製造偽藥之經驗，楊家榮即與甲○○基於製造偽
    藥之犯意聯絡，由楊家榮於94年4 月8 日晚間11時許，在臺
    北市○○區○○路3 段中華賓士總公司門口前，以每顆10元
    之代價，請甲○○購買原料，並委託甲○○代為打錠製造偽
    藥。嗣甲○○將購得原料製成偽藥後，甲○○即於94年4 月
    13日，在臺北市○○區○○街252 號臺北醫學院急診部，將
    已製作完成之偽藥約2 萬餘顆交付給楊家榮，楊家榮遂於94
    年4 月15日以郵寄方式，先寄送其中約400 顆之偽藥至高雄
    市○鎮區○○路96巷18號李鴻毅不知情友人吳哲喻之住處，
    供其試用，惟吳哲喻認為未與MDMA具有相同效果，李鴻毅遂
    再另行委託友人詹城富向楊家榮拿取上開偽藥之樣品，楊家
    榮與詹城富乃相約於94年4 月23日晚上11時17分許，在臺北
    市中正區臺北火車站西1 大門前交付上開以玻璃瓶裝之樣品
    藥錠2 瓶（共裝有44顆藥錠），為警當場查獲並扣得上開樣
    品藥錠2 瓶。94年4 月24日凌晨零時17分許，警方持搜索票
    前往楊家榮位在臺北市○○區○○路3 段80巷14號6 樓之住
    處搜索，當場扣得製造完成之偽藥藥錠12小包（驗前總毛重
    5237.9公克，驗餘總毛重5237.09 公克，經鑑驗內含抗組織
    胺劑、咖啡因、鎮咳劑等成分，未含MDMA成分）。
二、本案證據，除引用附件檢察官起訴書之記載外，並補充被告
    甲○○於本院之自白；證人李鴻毅、楊家榮於本院95年度訴
    字第1282號案件及臺灣高等法院97年度上訴字第660 號案件
    之陳述。
三、應適用之法條：
（一）刑法業於94年2 月2 日修正公布，並於被告行為後之95年
      7 月1 日施行（以下簡稱修正後刑法，95年7 月1 日修正
      施行前刑法以下簡稱修正前刑法），參酌最高法院95年5
      月23日刑事庭第8 次會議決議，修正後刑法第2 條第1 項
      之規定，係規範行為後法律變更所生新舊法律比較適用之
      準據法，於修正後刑法施行後，應適用修正後刑法第2 條
      第1 項之規定，為「從舊從輕」之比較。而修正前刑法第
      33條第5 款規定，罰金刑為1 銀元以上，修正後刑法第33
      條第5 款則將罰金刑提高為新臺幣1,000 元以上，並以百
      元計算之，比較修正前後刑法第33條第5 款規定，罰金最
      高數額，並無不同，但罰金刑之最低數額，則修正後規定
      較修正前提高，從而修正後之規定並未有利於被告，依刑
      法第2 條第1 項規定，有關罰金刑最低額部分，應適用修
      正前刑法之規定。
（二）藥事法第82條亦於被告行為後之95年5 月30日修正，並於
      95年7 月1 日施行，該條第2 項常業犯之規定業經修正後
      之藥事法廢除，至於藥事法第82條第1 項部分，並未修正
      ，對被告而言，藥事法第82條第1 項之規定於修正前後並
      無不同，自應逕行適用現行藥事法第82條第1 項之規定，
      合先敘明。
（三）藥事法所稱偽藥，係指未經核准，擅自製造之藥品而言，
      藥事法第20條第1 款定有明文。被告甲○○未經核准，擅
      自製造扣案之藥品，核其所為，係犯藥事法第82條第1 項
      之製造偽藥罪。共同正犯之意思聯絡，原不以數人間直接
      發生者為限，即有間接之聯絡者，亦包括在內（最高法院
      77年度臺上字第2135號判例意旨參照），李鴻毅係與楊家
      榮聯絡，再由楊家榮與被告聯絡，由被告製造偽藥，李鴻
      毅、楊家榮及被告三人間，分別有犯意聯絡及行為之分擔
      ，應依刑法第28條論以共同正犯。爰審酌被告未經許可，
      擅自製造偽藥，目的係輾轉供共犯李鴻毅販售牟利，且偽
      藥品質未受控管，倘流入市面對他人生命及身體健康易造
      成危害，惟本件偽藥尚未流入市面即為警方查獲，未釀成
      更大損害，暨被告犯後坦承犯行，及其素行、智識程度等
      一切情狀，量處如主文所示之刑。又被告所為本件犯行，
      犯罪時間在96年4 月24日以前，所犯係藥事法第82條第1
      項之製造偽藥罪，經宣告未逾有期徒刑1 年6 月之刑，核
      與中華民國96年罪犯減刑條例第2 條第1 項第3 款之減刑
      條件相符，故依法減其刑期二分之一。扣案之玻璃罐裝藥
      錠2 瓶（共含44顆藥錠），及塑膠袋包裝之藥錠12包（驗
      前總毛重5237.9公克，驗餘總毛重5237.0 9公克），均為
      共同正犯李鴻毅、楊家榮所有，且為因其等犯罪所得之物
      ，應依刑法第38條第1 項第3 款之規定宣告沒收。另警方
      於94年4 月24日凌晨零時17分許，在楊家榮前揭住處搜索
      扣案之白色結晶13包，經內政部警政署刑事警察局鑑定結
      果，僅檢出NaCl（氯化鈉，俗稱鹽）成分，有前揭鑑定書
      1 份在卷可稽，且經共同正犯楊家榮供稱係其購買天珠時
      ，老闆贈以保養天珠所用之物，自難認與本案有何關係，
      且非違禁物，自不得宣告沒收，併此敘明。
四、依刑事訴訟法第299 條第1 項前段、第273 條之1 第1 項、
    第310 條之2 、第454 條，藥事法第82條第1 項，刑法第11
    條前段、第2 條第1 項前段、第28條、第38條第1 項第3 款
    ，中華民國96年罪犯減刑條例第2 條第1 項第3 款、第7 條
    ，判決如主文。
五、如不服本判決，得於收受判決書送達之日起10日內，向本院
    提起上訴。
本案經檢察官蔡元仕到庭執行職務。
中    華    民    國    97    年    12    月    12    日
                  刑事第四庭法  官  鄭光婷
以上正本證明與原本無異。
如不服本判決，應於收受送達後10日內向本院提出上訴書狀，其
未敘述上訴理由者，應於上訴期間屆滿後20日內向本院補提理由
書狀（均須按他造當事人之人數附繕本）「切勿逕送上級法院」
。
                            書記官  徐仁豐
中    華    民    國    97    年    12    月    12    日


司法院資訊處製作；財團法人民間司法改革基金會備份。
